【裁判字號】    97,訴,1500
【裁判日期】    971114
【裁判案由】    毒品危害防制條例
【裁判全文】
臺灣基隆地方法院刑事判決              97年度訴字第1500號
公  訴  人  臺灣基隆地方法院檢察署檢察官
被      告  甲○○
上列被告因違反毒品危害防制條例案件，經檢察官提起公訴（97
年度毒偵字第1899號），於本院準備程序進行中，被告就被訴之
事實為有罪之陳述，本院合議庭乃裁定由受命法官獨任依簡式審
判程序進行審理，並判決如下：
    主  文
甲○○施用第一級毒品，累犯，處有期徒刑伍月，如易科罰金，
以新臺幣壹仟元折算壹日。扣案之第一級毒品海洛因壹包（驗餘
後淨重零點壹壹肆柒公克）併同難以完全析離之外包裝袋壹只沒
收銷燬之。
    犯罪事實
一、甲○○前因肅清煙毒條例、麻醉藥品管理條例、詐欺、偽造
    有價證券等案件，經本院、臺灣高等法院、臺灣臺北地方法
    、臺灣高等法院臺南分院，分別判處有期徒刑4年6月、3 年
    6月、6月、7月、3年6月，上述案件接續執行，於民國90 年
    10月19日假釋出監，惟因假釋期間內另犯竊盜案件，經本院
    以91年度基簡字第743號判決判處拘役30 日確定而撤銷前開
    假釋，另因施用毒品案件，經本法院裁定令入戒治處所施以
    強制戒治，該部分於92年9月3日期滿，由臺灣基隆地方法院
    檢察署檢察官以92年度戒毒偵字第64號為不起訴處分確定，
    然於92年4月1日即出所接續執行撤銷假釋後殘刑5年6月11日
    ，而殘刑部分俟經本院以96年聲減字第294 號裁定減為有期
    徒刑2年2月確定，於96年7月16 日執行完畢。詎甲○○猶不
    知戒斷毒癮，復基於同時施用第一級毒品海洛因及第二級毒
    品甲基安非他命之犯意，於97年7月29日晚間8、9 時許，在
    基隆市火車站之公廁內，以一個注射行為，同時施用第一級
    毒品海洛因及第二級毒品甲基安非他命。嗣為警於97年7 月
    30日下午4時45分許，在基隆市中山區○○○路195號前，因
    其行跡可疑，向前盤查，甲○○在員警尚未發覺其持有或施
    用毒品前，即主動自其褲子口袋內取出所有供己施用之第一
    級毒品海洛因1包（驗餘後淨重0.1147 公克）供警扣案，並
    接受裁判，經甲○○同意採驗尿液結果呈嗎啡、可待因、安
    非他命、甲基安非他命陽性反應而悉上情。
二、案經臺北市政府警察局大安分局移送臺灣基隆地方法院檢察
    署檢察官偵查起訴。
    理  由
一、程序事項：
    本件被告甲○○所犯者非為死刑、無期徒刑、最輕本刑為3
    年以上有期徒刑之罪或高等法院管轄第一審案件，其於準備
    程序進行中，先就被訴事實為有罪之陳述，經告知其簡式審
    判程序之旨，並聽取公訴人、被告之意見後，本院依刑事訴
    訟法第273條之1第1 項之規定，裁定由受命法官獨任進行簡
    式審判程序，合先敘明。
二、認定事實所依據之證據及理由：
    (一)被告自白：被告於本院審理中自白其於上開時、地，以一
      個注射針筒注射手臂方式同時施用第一級毒品海洛因及第
      二級毒品安非他命1 次之犯行事實，其任意自白核與下列
      事證相符，應堪採為證據。
    (二)尿液檢驗結果：
      臺灣尖端先進生技醫藥股份有限公司濫用藥物檢驗報告乙
      紙（附於偵查卷第40頁），可證經被告同意所採集之被告
      尿液檢體送驗結果呈安非他命（123ng/ml）、甲基安非他
      命（2025 ng/ml）、嗎啡（38080ng/ml）、可待因（5140
      ng/ml）陽性反應。
    (三)扣案之白色粉末1包：
      交通部民用航空局航空醫務中心97年8月13日航藥鑑字第
      0974050號鑑定書（附於偵查卷第44頁）：白色粉末1袋，
      實稱毛重0.2970公克（含1袋），淨重0.1170公克，取樣
      0.0023公克，餘重0.1147公克，檢出Heroin、Acetylcode
      ine及Caffeine成分。
    (四)臺灣高等法院被告全國前案紀錄表附卷可參，足認被告確
      有如事實欄所載之觀察勒戒、強制戒治及徒刑之執行等事
      實。
    (五)上開補強證據已足資擔保被告於本院審理時所為之上開任
      意性自白具有相當程度之真實性，而得使本院確信被告前
      述自白之犯罪事實確屬真實，從而依刑事訴訟法第156 條
      第1項「被告之自白，非出於強暴、脅迫、利誘、詐欺、
      疲勞訊問、違法羈押或其他不正之方法，且與事實相符者
      ，得為證據。」及第2項「被告或共犯之自白，不得作為
      有罪判決之唯一證據，仍應調查其他必要之證據，以察其
      是否與事實相符。」規定，本院自得依被告前述自白及各
      該補強證據認定被告確有同時施用第一級毒品海洛因及第
      二級毒品甲基安非他命1次之犯行。本件事證明確，被告
      之犯行堪以認定。
三、論罪及科刑之理由：
  (一)查海洛因及安非他命、甲基安非他命分別係毒品危害防制條
    例所列管之第一級及第二級毒品，此為該條例第2條第2項第
    1 款、第2 款所明定。核被告所為，係犯毒品危害防制條例
    第10條第1項之施用第一級毒品罪、同條第2項之施用第二級
    毒品罪。被告持有第一級毒品、第二級毒品之低度行為，應
    分別為施用第一級、第二級毒品之高度行為所吸收，均不另
    論罪。又被告於本院準備程序中供承：係以一個注射行為同
    時施用第一級毒品海洛因及第二級毒品甲基安非他命等語（
    詳本院97年11月5日準備程序筆錄第2頁），且尚無證據證明
    其是分別施用，故應認其係以一行為，同時施用海洛因及甲
    基安非他命，觸犯構成要件不同之罪名，為想像競合犯，應
    依刑法第55條規定，從一重之施用第一級毒品罪論處。
  (二)被告於97年7月30日16 時45分許，在基隆市中山區○○○路
    195 號前為警盤查時，在員警尚未發覺其持有或施用毒品前
    即主動自其所穿褲子口袋內交出其所有供己施用之第一級毒
    品海洛因1小包（驗餘後淨重0.1147 公克）供警扣案，並接
    受裁判，有其之警詢、偵查及本院審理筆錄可稽，是被告施
    用第一、二級毒品之犯行已符自首要件，爰依刑法第62條前
    段規定，就被告所犯毒品罪，減輕其刑。
  (三)查被告曾有如前所述之犯罪科刑及刑之執行情形，此有臺灣
    高等法院被告前案紀錄表在卷可稽，其於有期徒刑執行完畢
    後，5年以內，故意再犯本起最重本刑有期徒刑以上之罪，
    為累犯，應依刑法第47條第1項規定，加重其刑，並依法先
    加後減之。
  (四)爰審酌立法院於86年10月30日三讀通過於87年5月20日公布
    ，同年月22日生效之毒品危害防制條例，該條例對於施用毒
    品之被告改以治療、矯治為目的，非重在處罰，是被告違反
    本罪實係基於「病患性」行為，而對他人甚少損害，然被告
    前曾因施用毒品，經送觀察勒戒、強制戒治及判決執行，有
    上開前案紀錄表為憑，素行非佳，經警查獲後仍未戒絕，如
    前次輕度量刑就被告言已無法收矯治之效在衡量被告其餘犯
    罪之動機、目的、犯罪時所受之刺激、犯罪之手段、犯人之
    生活狀況、品行、智識程度、犯罪所生之危險或損害、犯罪
    後已主動參加美沙冬替代療法治療等一切情狀，判處如主文
    所示之刑，並諭知易科罰金之折算標準。
  (五)扣案之第一級毒品海洛因1小包（驗餘後淨重0.1147 公克）
    併同難以析離之塑膠包裝袋1 只，均為查獲之毒品（蓋無論
    以何種方式分離包裝袋與其內裝之毒品，包裝袋內均會有極
    微量毒品殘留，故上述包裝袋應整體視為查獲毒品，參見最
    高法院95年度臺上字第3739號、第7354號判決），應依毒品
    危害防制條例第18條第1項前段之規定，宣告沒收銷燬之。
據上論斷，應依刑事訴訟法第273條之1第1項、第299條第1 項前
段，毒品危害防制條例第23條第2項、第10條第1項、第2項、第
18條第1項前段，刑法第11條、第55條、第47條第1項、第41條第
1項前段、第62條前段，判決如主文。
本案經檢察官乙○○到庭執行職務。
中    華    民    國    97    年    11    月    14    日
                  刑事第三庭法    官  林淑鳳
以上正本證明與原本無異。
如不服本判決應於收受本判決後10日內向本院提出上訴書狀，其
未敘述上訴理由者，並得於提起上訴後10日內向本院補提理由書
狀（均須按他造當事人之人數附繕本）「切勿逕送上級法院」。
中    華    民    國    97    年    11    月    14    日
                            書 記 官  王靜敏
附錄論罪法條
毒品危害防制條例第10條第1項、第2項
施用第一級毒品者，處 6 月以上 5 年以下有期徒刑。
施用第二級毒品者，處 3 年以下有期徒刑。


司法院資訊處製作；財團法人民間司法改革基金會備份。
